臺灣板橋地方法院刑事判決　　　　　　100年度訴字第2598號
公　訴　人　臺灣板橋地方法院檢察署檢察官
被　　　告　周世能
上列被告因違反毒品危害防制條例案件，經檢察官提起公訴（10
0 年度毒偵字第6502號），本院依簡式審判程序，判決如下：
    主  文
周世能施用第一級毒品，累犯，處有期徒刑捌月。
扣案之殘渣袋壹只沒收。
    事  實
一、周世能：(一)於民國85年間，因施用毒品案件，經本院以85年
    度訴字第3152號裁定送觀察、勒戒後，認無繼續施用毒品傾
    向，於87年8 月11日執行完畢釋放出所，復經本院以85年度
    訴字第3152號判決免刑確定；(二)於前開(一)所示之觀察、勒戒
    執行完畢釋放後之90年間，因再犯施用毒品案件，經本院以
    90年度毒聲字第212 號裁定送觀察、勒戒後，認有繼續施用
    毒品之傾向，經本院以90年度毒聲字第644 號裁定令入戒治
    處所施以強制戒治，復經本院以90年度毒聲字第2881號裁定
    停止戒治，而於90年8 月7 日停止戒治，所餘期間交付保護
    管束，於91年2 月6 日保護管束期滿，強制戒治執行完畢，
    經臺灣板橋地方法院檢察署檢察官以91年度戒毒偵字第289
    號為不起訴處分確定；(三)於97年間，因妨害風化案件，經本
    院以97年度簡字第6033號判決判處有期徒刑2 月確定，送監
    執行於98年5 月24日縮刑期滿執行完畢；(四)於98年間，因三
    犯施用毒品案件，經本院以98年度訴字第1930號判決分別判
    處有期徒刑7 月、7 月、4 月、4 月，應執行有期徒刑1 年
    6 月確定（送監執行中）。詎其猶不知悔改，復基於施用第
    一級毒品海洛因之犯意，於100 年9 月16日12時許，在其位
    於新北市○○區○○街78號4 樓之住處內，將第一級毒品海
    洛因以清水稀釋後，以針筒注射之方式，施用第一級毒品海
    洛英1 次。嗣於同日17時40分許（起訴書誤繕為該日16時許
    ），在上址之4 樓樓梯間為警查獲（起訴書誤載為上址），
    並扣得其所有而供其施用第一級毒品所用之殘渣袋1 只（無
    證據證明其內所含之殘渣為第一級毒品海洛英），且經採集
    其尿液送驗，始悉上情。
二、案經新北市政府警察局蘆洲分局移送臺灣板橋地方法院檢察
    署檢察官偵查起訴。
    理  由
一、本案被告周世能所犯係死刑、無期徒刑、最輕本刑為3 年以
    上有期徒刑或高等法院管轄第一審案件以外之罪，其於準備
    程序中就被訴事實為有罪之陳述，經本院告知簡式審判程序
    之旨，並聽取檢察官、被告之意見後，經合議庭裁定由受命
    法官獨任進行簡式審判程序，合先敘明。
二、上揭犯罪事實，業據被告於偵查及本院審理時坦承不諱，且
    被告為警查獲後所排放之尿液，經採樣送請臺灣檢驗科技股
    份有限公司，先以EIA 酵素免疫分析法初步檢驗，再以GC/M
    S 氣相層析質譜儀法確認檢驗，均呈鴉片類（嗎啡）陽性反
    應之情，有該公司100 年9 月30日濫用藥物檢驗報告1 紙在
    卷足參（見偵查卷第49頁），此外，並有查獲照片3 幀在卷
    可佐（見偵查卷第25、26頁），且有被告所有而供其施用第
    一級毒品所用之殘渣袋1 只（無證據證明其內所含之殘渣為
    第一級毒品海洛英）扣案可資佐證，足認被告自白與事實相
    符，堪以採信。
三、按毒品危害防制條例係於92年7 月9 日修正公布，自93年1
    月9 日施行，其中第20條、第23條將施用毒品之刑事處遇程
    序，區分為「初犯」及「5 年內再犯」、「5 年後再犯」。
    依其立法理由之說明：「初犯」，經觀察、勒戒或強制戒治
    後，應為不起訴處分或不付審理之裁定；經觀察、勒戒或強
    制戒治執行完畢釋放後，「5 年內再犯」者，因其再犯率甚
    高，原實施之觀察、勒戒及強制戒治既已無法收其實效，爰
    依法追訴或裁定交付審理。至於經觀察、勒戒或強制戒治執
    行完畢釋放後，「5 年後再犯」者，前所實施之觀察、勒戒
    或強制戒治已足以遮斷其施用毒品之毒癮，為期自新及協助
    其斷除毒癮，仍適用「初犯」規定，先經觀察、勒戒或強制
    戒治之程序。從而依修正後之規定，僅限於「初犯」及「5
    年後再犯」二種情形，始應先經觀察、勒戒或強制戒治程序
    。倘被告於5 年內已再犯，經依法追訴處罰，縱其第三次（
    或第三次以上）再度施用毒品之時間，在初犯經觀察、勒戒
    或強制戒治執行完畢釋放5 年以後，已不合於「5 年後再犯
    」之規定，且因已於「5 年內再犯」，顯見其再犯率甚高，
    原實施觀察、勒戒或強制戒治，已無法收其實效，即應依該
    條例第10條處罰（最高法院95年第7 次刑事庭會議決定要旨
    可參）。查被告有如事實一之(一)、(二)所示之觀察、勒戒執行
    完畢及於該觀察、勒戒執行完畢5 年內再犯施用毒品犯行，
    經強制戒治執行完畢等情，有臺灣高等法院被告前案紀錄表
    在卷可稽，被告既曾於觀察、勒戒執行完畢釋放後「5 年內
    再犯」施用毒品犯行，又4 犯本案施用第一級毒品之犯行，
    自非屬毒品危害防制條第20條第3 項所定「5 年後再犯」之
    情形。是被告於5 年後4 犯本案施用第一級毒品之罪，事證
    明確，應依法論科。
四、查海洛因係毒品危害防制條例第2 條第2 項第1 款所稱之第
    一毒品。核被告施用第一級毒品海洛因之行為，係犯同條例
    第10條第1 項之施用第一級毒品罪。被告施用第一級毒品前
    後，持有第一級毒品之低度行為，為施用之高度行為所吸收
    ，不另論罪。又被告有如事實一之(三)所示之犯罪科刑及執行
    情形，有臺灣高等法院被告前案紀錄表在卷可稽，其於上開
    有期徒刑執行完畢後5 年內，故意再犯本案有期徒刑以上之
    罪，為累犯，應依刑法第47條第1 項之規定，加重其刑。爰
    審酌被告前因施用毒品，獲得不起訴處分之寬典，並經法院
    判處罪刑，仍無法戒絕毒癮，再次漠視法令禁制而犯本罪，
    惟其施用毒品所生危害，實以自戕身心健康為主，對於他人
    生命、身體、財產等法益，尚無明顯而重大之實害，兼衡其
    犯罪後坦承犯罪，已知悔悟等一切情狀，量處如主文所示之
    刑，以示懲儆。
五、扣案之殘渣袋1 只（無證據證明其內所含之殘渣為第一級毒
    品海洛英），係被告所有而供其施用第一級毒品所用之物，
    業據被告供明在卷，併依刑法第38條第1 項第2 款之規定，
    宣告沒收。
據上論斷，應依刑事訴訟法第273 條之1 第1 項、第299 條第1
項前段，毒品危害防制條例第10條第1 項，刑法第11條前段、第
47條第1 項、第38條第1 項第2 款，判決如主文。
本案經檢察官謝伊婷到庭執行職務。
中    華    民    國   100    年    12    月    5     日
                  刑事第十六庭  法  官  鄧雅心
以上正本證明與原本無異。
如不服本判決應於收受判決後10日內向本院提出上訴書狀，並應
敘述具體理由。其未敘述上訴理由者，應於上訴期間屆滿後20日
內向本院補提理由書（均須按他造當事人之人數附繕本）「切勿
逕送上級法院」。
                                書記官  謝麗秋
中    華    民    國   100    年    12    月    5     日
附錄本案論罪科刑法條
毒品危害防制條例第十條
施用第一級毒品者，處六月以上五年以下有期徒刑。
施用第二級毒品者，處三年以下有期徒刑。